【裁判字號】    98,中簡,2063
【裁判日期】    980617
【裁判案由】    違反台灣地區與大陸地區人民關係條例等
【裁判全文】
臺灣臺中地方法院刑事簡易判決        98年度中簡字第2063號
聲  請  人  臺灣臺中地方法院檢察署檢察官
被      告  乙○○
上列被告因違反臺灣地區與大陸地區人民關係條例等案件，經檢
察官聲請以簡易判決處刑（98年度偵字第21711號），本院判決
如下：
    主  文
乙○○共同違反不得使大陸地區人民非法進入臺灣地區之規定，
處有期徒刑壹年肆月，減為有期徒刑捌月。緩刑年，並向公庫
支付新臺幣陸萬元。
    事 實 及 理 由
一、本案除於檢察官聲請簡易判決處刑書之犯罪事實欄一第10行
    起關於「乙○○即於同年10月22日，持上開經認證之結婚證
    書至臺中市北屯區公所，辦理其與鄧莉麗之結婚戶籍登記，
    使不知情之該所承辦公務員將乙○○與鄧莉麗締結婚姻關係
    之不實事項登載於職務上所掌之戶籍謄本之公文書上，足以
    生損害於戶政機關對戶籍管理之正確性。隨後，乙○○復持
    身分證、戶籍登記簿謄本等資料，填寫『大陸地區人民進入
    臺灣地區旅行證申請書』，向前內政部警政署入出境管理局
    （下稱入出境管理局；現改為內政部入出國及移民署）以配
    偶來臺團聚為由，申請大陸地區女子鄧莉麗入境，致使入出
    境管理局該管不知情之公務員於實質審查後未察覺有異，發
    給鄧莉麗入境許可證」之記載，應更正及補充為「乙○○即
    於同年10月22日，持上開經認證之結婚證書至臺中市北屯區
    戶政事務所申請結婚登記，使不知情之該管公務員將此不實
    事項登載於職務上所掌之戶籍謄本之公文書上，足以生損害
    於戶政機關對於戶籍資料管理之正確性。又於同年月26日，
    持上開結婚證書及戶籍謄本，至臺中市警察局第五分局水湳
    派出所填具『大陸地區人民進入臺灣地區保證書』，連同上
    揭文件一併持向員警行使，使不知情之承辦員警僅依乙○○
    之陳述而為形式審查，將『乙○○與鄧莉麗係夫妻關係』之
    不實事項登載於其職務上所掌之上開保證書『對保或證明機
    關（構）簽註意見』欄內，足生損害於警察機關對於大陸地
    區人民與臺灣地區人民婚姻狀況管理之正確性後，乙○○再
    於同年月27日持上開登載不實之戶籍謄本、『大陸地區人民
    進入臺灣地區保證書』等文書，填具『大陸地區人民進入臺
    灣地區旅行證申請書』據以向內政部警政署入出境管理局（
    以下簡稱入出境管理局，已改為內政部入出國及移民署）申
    請大陸地區女子鄧莉麗以其配偶身分來臺探親，使不知情之
    入出境管理局承辦人員因之據以核發『中華民國臺灣地區旅
    行證』」外，其餘犯罪事實及證據均引用檢察官聲請簡易判
    決處刑書之記載（如附件）。
二、查被告行為後，刑法及刑法施行法業於94年2月2日經總統以
    華總一義字第09400014901號令修正公布，並於95年7月1日
    施行。按行為後法律有變更者，適用行為時之法律，但行為
    後之法律有利於行為人者，適用最有利於行為人之法律，現
    行刑法第2條第1項定有明文。此條規定乃與刑法第一條罪刑
    法定主義契合，而貫徹法律禁止溯及既往原則，係規範行為
    後法律變更所生新舊法律比較適用之準據法，是刑法第2條
    本身雖經修正，但刑法第2條既屬適用法律之準據法，本身
    尚無比較新舊法之問題，應一律適用裁判時之現行刑法第2
    條規定以決定適用之刑罰法律，先予辨明。又以本次刑法修
    正之比較新舊法，應就罪刑有關之共犯、未遂犯、想像競合
    犯、牽連犯、連續犯、結合犯，以及累犯加重、自首減輕暨
    其他法定加減原因（如身分加減）與加減例等一切情形，本
    於統一性及整體性原則，綜其全部罪刑之結果而為比較，亦
    有最高法院95年度第8次刑庭會議決議可資參照。經查：
（一）被告行為後，刑法第55條後段之牽連犯規定，業於94年1
      月7日經修正刪除，並於95年7月1日生效施行。而刑法修
      正之後，原屬牽連犯之數個犯罪行為，依新法應數罪併罰
      ，比較修正前之規定，可依裁判上一罪論處，顯然修正後
      之規定並未較有利於被告，依修正後刑法第2條第1項規定
      ，應適用行為時即修正前刑法第55條後段之規定，從重論
      以一罪，較為有利於被告。
（二）被告行為後，刑法第28條業經修正公布施行，修正後刑法
      第28條規定：「二人以上共同實行犯罪之行為者，皆為正
      犯。」，與修正前同條規定：「二人以上共同實施犯罪之
      行為者，皆為正犯。」不同，但在本件中，修正後之規定
      並無較有利於被告之情形，依修正後刑法第2條第1項從舊
      從輕原則，應依修正前刑法第28條規定論處。
（三）又被告行為後，刑法第56條連續犯之規定，業於94年1月
      7日修正公布刪除，並於95年7月1日施行，則被告行為後
      新法業已刪除連續犯之規定，此刪除雖非犯罪構成要件之
      變更，但顯已影響行為人刑罰之法律效果，自屬法律有變
      更，依新法第2條第1項規定，比較新、舊法結果，仍應適
      用較有利於被告之行為時法律即舊法論以連續犯（最高法
      院95年第8次刑事庭會議決議參照）。
（四）再查被告行為後，業已增訂刑法施行法第1條之1，並規定
      ：「中華民國九十四年一月七日刑法修正施行後，刑法分
      則編所定罰金之貨幣單位為新臺幣。九十四年一月七日刑
      法修正時，刑法分則編未修正之條文定有罰金者，自九十
      四年一月七日刑法修正施行後，就其所定數額提高為三十
      倍。但七十二年六月二十六日至九十四年一月七日新增或
      修正之條文，就其所定數額提高為三倍」，是就現行刑法
      中，有關於罰金刑處罰之規定，即有就新舊法比較之必要
      ，惟經比較增訂之刑法施行法第1條之1與被告行為時之罰
      金罰鍰提高標準條例第1條前段、現行法規所定貨幣單位
      折算新臺幣條例第2條結果，二者規定適用之結果並無不
      同，自應適用裁判時之法律即刑法施行法第1條之1（最高
      法院96年度臺上字第1136判決意旨參照）。
（五）另刑法第74條關於緩刑之規定，於94年1月7日修正、95年
      7月1日施行，修正前第74條第1款規定為：「受二年以下
      有期徒刑、拘役或罰金之宣告，而有左列情形之一，認為
      以暫不執行為適當者，得宣告二年以上五年以下之緩刑，
      其期間自裁判確定之日起算：一、未曾受有期徒刑以上刑
      之宣告者。」；修正後移列為第74條第1項第1款，規定：
      「受二年以下有期徒刑、拘役或罰金之宣告，而有下列情
      形之一，認以暫不執行為適當者，得宣告二年以上五年以
      下之緩刑，其期間自裁判確定之日起算：一、未曾因故意
      犯罪受有期徒刑以上刑之宣告者。」。而犯罪在新法施行
      前，裁判在新法施行後，緩刑之宣告，應適用新法第74條
      之規定（最高法院95年度第8次刑事庭會議決議參照）。
三、按臺灣地區與大陸地區人民關係條例第79條第1項處罰違反
    同條例第15條第1款所定使大陸地區人民非法進入臺灣地區
    罪，凡非經合法手續進入者皆包含之，上訴人使大陸地區人
    民以假結婚真入境之脫法方式，進入臺灣地區，即該當本罪
    ，自不以偷渡進入為限（最高法院90年度臺上字第3180號判
    決意旨參照）。核被告所為，係犯臺灣地區與大陸地區人民
    關係條例第79條第1項、第15條第1款之使大陸地區人民非法
    進入臺灣地區罪及刑法第216條、第214條之行使使公務員登
    載不實之文書罪。被告明知為不實之事項，而使公務員登載
    於職務上所掌之公文書之低度行為，皆為行使之高度行為所
    吸收，均不另論罪。被告與邱永利、陳嘉生及大陸地區成年
    女子鄧莉麗，就上揭行使使公務員登載不實之文書罪；被告
    與邱永利、陳嘉生，就上述使大陸地區人民鄧莉麗非法進入
    臺灣地區罪，分別具有犯意之聯絡與行為之分擔，均為共同
    正犯。被告先後多次行使使公務員登載不實之文書之行為，
    時間密接、犯罪構成要件相同，顯係基於概括犯意反覆為之
    ，應依修正前刑法第56條連續犯之規定論以一罪，並加重其
    刑。被告所犯行使使公務員登載不實之文書罪與使大陸地區
    人民非法進入臺灣地區罪2罪間，具有方法、結果之關係，
    為牽連犯，應依修正前刑法第55條規定，從一重之使大陸地
    區人民非法進入臺灣地區罪一罪處斷。檢察官雖未就被告持
    結婚證書及戶籍謄本，至臺中市警察局第五分局水湳派出所
    填具「大陸地區人民進入臺灣地區保證書」，連同上揭文件
    一併持向員警行使，使不知情之承辦員警僅依被告之陳述而
    為形式審查，將「乙○○與鄧莉麗係夫妻關係」之不實事項
    登載於其職務上所掌之上開保證書「對保或證明機關（構）
    簽註意見」欄內之犯罪事實提起公訴，然此部分與前開論罪
    科刑部分有刑法修正前牽連犯及連續犯之裁判上一罪關係，
    為起訴效力所及，本院自得併予審理。又被告犯罪時間係在
    96年4月24日之前所犯，所犯符合中華民國九十六年罪犯減
    刑條例之減刑條件，應依該減刑條例第2條第1項第3款之規
    定，減其刑期2分之1。末查被告前未曾因故意犯罪受有期徒
    刑以上刑之宣告，有臺灣臺中地方法院檢察署刑案資料查註
    紀錄表及臺灣高等法院被告前案紀錄表各乙紙在卷可按，其
    因一時失慮，偶罹刑典，事後已坦承犯行，深具悔意，經此
    偵審程序及刑之宣告後，應知戒慎，信無再犯之虞，本院因
    認所宣告之刑，以暫不執行為適當，爰併宣告如主文所示之
    緩刑期間，並依同條第2項第4款規定命向公庫支付如主文所
    示之金額，以勵自新，並觀後效。
四、依刑事訴訟法第449條第1項前段、第454條第2項，臺灣地區
    與大陸地區人民關係條例第79條第1項、第15條第1款，刑法
    第11條前段、第2條第1項前段、第74條第1項第1款、第2項
    第4款，修正前刑法第28條、第216條、第214條、第55條，
    刑法施行法第1條之1，中華民國九十六年罪犯減刑條例第2
    條第1項第3款、第7條，逕以簡易判決處如主文所示之刑。
如不服本判決，得於判決書送達之日起十日內，以書狀敘述理由
，向本庭提出上訴（須附繕本）。
中    華    民    國    98    年    6     月    17    日
                  臺中簡易庭  法  官  許月馨
上正本證明與原本無異。
                              書記官  黃美雲
中    華    民    國    98    年    6     月    17    日
附錄本案論罪法條全文：
臺灣地區與大陸地區人民關係條例第79條第1項
違反第15條第1款規定者，處1年以上7年以下有期徒刑，得併科
新臺幣一百萬元以下罰金。
臺灣地區與大陸地區人民關係條例第15條第1款
下列行為不得為之：
一 使大陸地區人民非法進入臺灣地區。
中華民國刑法第216條
行使第210條至第215條之文書者，依偽造、變造文書或登載不實
事項或使登載不實事項之規定處斷。
中華民國刑法第214條
明知為不實之事項，而使公務員登載於職務上所掌之公文書，足
以生損害於公眾或他人者，處3年以下有期徒刑、拘役或5百元以
下罰金。
附件：
臺灣臺中地方法院檢察署檢察官聲請簡易判決處刑書      忠股
                                     97年度偵字第21711號
    被      告  乙○○  男  49歲（民國○○年○月○○日生）
                        住臺中市○○區○○里○○路18巷25
                          號
                        國民身分證統一編號：Ｚ000000000號
上列被告因偽造文書等案件，業經偵查終結，認為宜以簡易判決
處刑，茲將犯罪事實及證據並所犯法條分敘如下：
          犯罪事實
一、乙○○明知其並無與大陸地區成年女子鄧莉麗（業已遣送出
    境，另依職權為不起訴處分）結婚之真意，竟與邱永利、陳
    嘉生（均另案偵辦）基於使大陸地區人民非法進入臺灣地區
    之犯意及使公務員登載不實文書之犯意聯絡，於民國88年8
    月間，共同前往大陸地區廣西省桂林市，由其與鄧莉麗在該
    市公證處辦理結婚登記，並取得該市於88年9月30日所發給
    之（99）桂桂證字第1190號結婚公證書後，復於88年10月18
    日，持上揭公證書前往財團法人海峽交流基金會（下簡稱海
    基會）辦理大陸地區結婚公證書之認證。經辦妥取得海基會
    之證明書後，乙○○即於同年10月22日，持上開經認證之結
    婚證書至臺中市北屯區公所，辦理其與鄧莉麗之結婚戶籍登
    記，使不知情之該所承辦公務員將乙○○與鄧莉麗締結婚姻
    關係之不實事項登載於職務上所掌之戶籍謄本之公文書上，
    足以生損害於戶政機關對戶籍管理之正確性。隨後，乙○○
    復持身分證、戶籍登記簿謄本等資料，填寫「大陸地區人民
    進入臺灣地區旅行證申請書」，向前內政部警政署入出境管
    理局（下稱入出境管理局；現改為內政部入出國及移民署）
    以配偶來臺團聚為由，申請大陸地區女子鄧莉麗入境，致使
    入出境管理局該管不知情之公務員於實質審查後未察覺有異
    ，發給鄧莉麗入境許可證，鄧莉麗旋即於88年11月18日，以
    來臺團聚名義，由桃園中正國際機場入境，而利用不知情之
    公務員所核發形式合法之文書，掩飾實質非法之方式，非法
    進入臺灣地區。
二、案經內政部入出國及移民署專勤事務第二大隊臺中市專勤隊
    報告偵辦。
          證據並所犯法條
一、訊據被告乙○○對上開犯罪事實自承不諱，核與證人即共同
    被告鄧莉麗於警詢時及偵查中之證述相符。並有廣西省桂林
    市（99）桂桂證字第1190號結婚公證書、海基會證明書、結
    婚登記申請書、戶籍謄本及臺灣地區人民進入臺灣地區旅行
    證申請書均影本各1份在卷可按。本件事證明確，被告犯行
    應堪認定。
二、按臺灣地區與大陸地區人民關係條例第79條第1項處罰違反
    同條例第15條第2款所定使大陸地區人民非法進入臺灣地區
    罪，凡非經合法手續進入者皆包含之，故使大陸地區人民以
    假結婚真入境之脫法方式，進入臺灣地區，即該當本罪，自
    不以偷渡進入為限（參最高法院著有90年度臺上字第3180號
    號、92年度臺上字第40號判決要旨）。被告乙○○以前揭不
    法手段，使大陸地區女子鄧莉麗入境臺灣地區，核被告就此
    部分所為，係違反臺灣地區與大陸地區人民關係條例第15
    條第1款之規定，應依同條例第79條第2項論罪科刑，並另犯
    刑法第216條、第214條之行使使公務員登載不實罪嫌。被告
    與成年男子邱永利、陳嘉生間，就上開犯行，均有犯意聯絡
    及行為分擔，請論以共同正犯。按刑法於95年7月1日修正施
    行後，業已刪除第55條後段牽連犯之規定，此刪除雖非犯罪
    構成要件之變更，但顯已影響行為人刑罰之法律效果，自屬
    刑法第2條第1項之「法律有變更」；依該項規定比較新、舊
    法結果，修正前第55條後段牽連犯之規定，將被告具有方法
    結果之數行為以1罪論，較之刑法刪除該條文後，被告各行
    為應併合處罰之規定而言，顯以修正前刑法較有利於被告。
    是被告所犯上開2罪間，有方法結果之牽連關係，為牽連犯
    ，請依修正前刑法第55條後段規定，從一重處斷。
三、依刑事訴訟法第451條第1項聲請逕以簡易判決處刑。
    此    致
臺灣臺中地方法院
中    華    民    國    98    年    5     月    31    日
                              檢察官   甲 ○ ○
本件正本證明與原本無異
中    華    民    國    98    年    6     月    8     日
                              書記官   許 倖 槙
參考法條：
中華民國刑法第216條
（行使偽造變造或登載不實之文書罪）
行使第210條至第215條之文書者，依偽造、變造文書或登載不實
事項或使登載不實事項之規定處斷。
中華民國刑法第214條
（使公務員登載不實罪）
明知為不實之事項，而使公務員登載於職務上所掌之公文書，足
以生損害於公眾或他人者，處3年以下有期徒刑、拘役或5百元以
下罰金。
臺灣地區與大陸地區人民關係條例第15條
（禁止行為）
下列行為不得為之：
一、使大陸地區人民非法進入臺灣地區。
二、明知臺灣地區人民未經許可，而招攬使之進入大陸地區。
三、使大陸地區人民在臺灣地區從事未經許可或與許可目的不符
    之活動。
四、僱用或留用大陸地區人民在臺灣地區從事未經許可或與許可
    範圍不符之工作。
五、居間介紹他人為前款之行為。
臺灣地區與大陸地區人民關係條例第79條
（罰則）
違反第15條第1款規定者，處1年以上7年以下有期徒刑，得併科
新臺幣一百萬元以下罰金。
意圖營利而犯前項之罪者，處3年以上10年以下有期徒刑，得併
科新臺幣五百萬元以下罰金。
前二項之首謀者，處5年以上有期徒刑，得併科新臺幣一千萬元
以下罰金。
前三項之未遂犯罰之。
中華民國船舶、航空器或其他運輸工具所有人、營運人或船長、
機長、其他運輸工具駕駛人違反第15條第1款規定者，主管機關
得處該中華民國船舶、航空器或其他運輸工具一定期間之停航，
或廢止其有關證照，並得停止或廢止該船長、機長或駕駛人之職
業證照或資格。
中華民國船舶、航空器或其他運輸工具所有人，有第1項至第4項
之行為或因其故意、重大過失致使第三人以其船舶、航空器或其
他運輸工具從事第1項至第4項之行為，且該行為係以運送大陸地
區人民非法進入臺灣地區為主要目的者，主管機關得沒入該船舶
、航空器或其他運輸工具。所有人明知該船舶、航空器或其他運
輸工具得沒入，為規避沒入之裁處而取得所有權者，亦同。
前項情形，如該船舶、航空器或其他運輸工具無相關主管機關得
予沒入時，得由查獲機關沒入之。
當事人注意事項：
（一）本件係依據刑事訴訟法簡易程序辦理，法院簡易庭得不傳
      喚被告、輔佐人、告訴人、告發人等出庭即以簡易判決處
      刑。
（二）被告、告訴人、被害人對告訴乃論案件，得儘速試行和解
      ，如已達成民事和解而要撤回告訴，請告訴人寄送撤回告
      訴狀至臺灣臺中地方法院簡易庭。
（三）被告、告訴人、被害人對本案案件認有受傳喚到庭陳述意
      見之必要時，請即以書狀向臺灣臺中地方法院簡易庭陳明
      。


司法院資訊處製作；財團法人民間司法改革基金會備份。
